【裁判字號】    99,訴,440
【裁判日期】    990511
【裁判案由】    違反毒品危害防制條例
【裁判全文】
臺灣彰化地方法院刑事判決               99年度訴字第440號
公  訴  人  臺灣彰化地方法院檢察署檢察官
被      告  甲○○
上列被告因違反毒品危害防制條例案件，經檢察官提起公訴（99
年度毒偵字第414 號），本院合議庭裁定改由受命法官獨任以簡
式審判程序審理，判決如下：
    主  文
甲○○施用第一級毒品，累犯，處有期徒刑捌月。
    犯罪事實
一、甲○○前因(一)違反肅清煙毒條例案件，經臺灣高等法院臺中
    分院於民國87年4 月21日，以87年度上訴字第784 號判處有
    期徒刑2 年，緩刑5 年確定；嗣於緩刑期內，(二)因施用第一
    級毒品案件，經本院於89年8 月17日，以89年度訴字第715
    號判處有期徒刑7 月確定，上開(一)案件即再經本院於89年12
    月30日，以89年度聲字第2254號裁定撤銷緩刑之宣告確定；
    (三)因偽造文書案件，經本院於91年5 月8 日，以91年度易字
    第356 號判處有期徒刑3 月確定；(四)因施用第一、二級毒品
    案件，經本院於91年4 月17日，以91年度訴字第256 號各判
    處有期徒刑8 月、7 月，應執行有期徒刑1 年2 月確定，嗣
    上開(三)、(四)案件，再經本院於91年7 月23日，以91年度聲字
    第1283號裁定定其應執行之刑為有期徒刑1 年4 月確定，與
    前揭(一)、(二)之罪接續執行，於93年3 月5 日縮短刑期假釋，
    嗣假釋經撤銷，應執行殘刑有期徒刑1 年9 月又3 日；(五)因
    施用第一級毒品案件，分別經臺灣高等法院臺中分院於94年
    3 月1 日，以94年度上訴字第141 號判處有期徒刑1 年2 月
    ，本院於94年6 月16日，以94年度訴字第887 號判處有期徒
    刑1 年4 月，均確定；復經本院於96年8 月6 日，以96年度
    聲減字第1560號各減為有期徒刑7 月、8 月確定，與上開殘
    刑接續執行，於97年3 月6 日縮刑期滿執行完畢。又因施用
    第一、二級毒品案件，經本院裁定送觀察、勒戒後，嗣於87
    年6 月12日因無繼續施用毒品之傾向予以釋放，並經本院於
    87年6 月26日，以87年度訴字第544 號判處免刑確定。詎其
    於前揭觀察勒戒執行完畢釋放後5 年內，復因施用第一級毒
    品案件，經本院於89年3 月14日，以89年度毒聲字第1331號
    裁定送觀察、勒戒後，認有繼續施用毒品之傾向，復經本院
    於同年6 月12日，以89年度毒聲字第2793號裁定令入戒治處
    所，施以強制戒治1 年，並以89年度訴字第715 號判刑確定
    後，仍不知悔改，復基於施用第一級毒品海洛因之犯意，於
    99年1 月19日晚上10時許，在友人王振強位於彰化縣秀水鄉
    ○○村○○路二段253 巷8 號住處，以將海洛因摻水用針筒
    注射體內之方式，施用第一級毒品海洛因1 次。嗣於99年1
    月22日因另案查緝王振強販毒案為警搜索，而於未被有偵查
    犯罪職權之機關或公務員發覺本案施用第一級毒品之犯行前
    ，即主動向員警供承有上開施用第一級毒品犯行，自首而接
    受裁判，復經員警採集其尿液送驗，結果呈嗎啡陽性反應。
二、案經彰化縣警察局鹿港分局報告報請臺灣彰化地方法院檢察
    署檢察官偵查起訴。
    理  由
一、按除被告所犯為死刑、無期徒刑、最輕本刑為3 年以上有期
    徒刑之罪或高等法院管轄第一審案件者外，於刑事訴訟法第
    273 條第1 項程序進行中，被告先就被訴事實為有罪之陳述
    時，審判長得告知被告簡式審判程序之旨，並聽取當事人、
    代理人、辯護人及輔佐人之意見後，裁定進行簡式審判程序
    ；除簡式審判程序、簡易程序及第376 條第1 款、第2 款所
    列之罪之案件外，第一審應行合議審判，刑事訴訟法第273
    條之1 第1 項、第284 條之1 分別定有明文。本件被告甲○
    ○所犯係死刑、無期徒刑、最輕本刑為3 年以上有期徒刑或
    高等法院管轄第一審案件以外之罪，並於本院行準備程序時
    就被訴事實為有罪之陳述，本院合議庭依前揭規定，經評議
    結果，裁定改由受命法官獨任行簡式審判程序，先予敘明。
二、上開犯罪事實，迭據被告於警詢、檢察官偵查中及本院審理
    時均坦承不諱，且其於99年1 月22日為警查獲時所採取之尿
    液，經送鑑驗結果，確呈嗎啡陽性反應，有彰化縣警察局鹿
    港分局委託檢驗尿液代號與真實姓名對照表及詮昕科技股份
    有限公司99年2 月5 日濫用藥物尿液檢驗報告（報告編號：
    00000000）各1 紙附卷可稽，足認被告自白與事實相符，本
    件事證明確，被告犯行洵堪認定。
三、按海洛因為毒品危害防制條例第2 條第2 項第1 款所稱之第
    一級毒品，不得施用、持有。次按，毒品危害防制條例於92
    年7 月9 日修正公布，自93年1 月9 日施行，其中第20條、
    第23條將施用毒品之刑事處遇程序，區分為「初犯」及「5
    年內再犯」、「5 年後再犯」。依其立法理由之說明：「初
    犯」，經觀察、勒戒或強制戒治後，應為不起訴處分或不付
    審理之裁定；經觀察、勒戒或強制戒治執行完畢釋放後，「
    5 年內再犯」者，因其再犯率甚高，原實施之觀察、勒戒及
    強制戒治既已無法收其實效，爰依法追訴或裁定交付審理。
    至於經觀察、勒戒或強制戒治執行完畢釋放後，「5 年後再
    犯」者，前所實施之觀察、勒戒或強制戒治已足以遮斷其施
    用毒品之毒癮，為期自新及協助其斷除毒癮，仍適用「初犯
    」規定，先經觀察、勒戒或強制戒治之程序。從而依修正後
    之規定，僅限於「初犯」及「5 年後再犯」二種情形，始應
    先經觀察、勒戒或強制戒治程序。倘被告於5 年內已再犯，
    經依法追訴處罰，縱其第三次（或第三次以上）再度施用毒
    品之時間，在初犯經觀察、勒戒或強制戒治執行完畢釋放5
    年以後，已不合於「5 年後再犯」之規定，且因已於「5 年
    內再犯」，顯見其再犯率甚高，原實施觀察、勒戒或強制戒
    治，已無法收其實效，即應依該條例第10條處罰。至於第三
    次（或第三次以上）施用毒品之時間，是否宜有期間限制？
    以多久為適宜？則分屬刑事政策、專門醫學之範圍，非審判
    機關所能決定，有待循立法途徑解決（最高法院95年5 月9
    日95年度第7 次刑事庭會議及97年9 月9 日97年度第5 次刑
    事庭會議決議參照）。本件被告前因施用第一、二級毒品案
    件，經本院裁定送觀察、勒戒後，嗣於87年6 月12日因無繼
    續施用毒品之傾向予以釋放，並經本院於87年6 月26日，以
    87年度訴字第544 號判處免刑確定；復於上開觀察勒戒執行
    完畢5 年內，因施用第一級毒品案件，經本院於89年3 月14
    日，以89年度毒聲字第1331號裁定送觀察、勒戒後，認有繼
    續施用毒品之傾向，復經本院於同年6 月12日，以89年度毒
    聲字第2793號裁定令入戒治處所，施以強制戒治1 年，並於
    89年8 月17日，以89年度訴字第715 號判處有期徒刑7 月確
    定等情，有臺灣高等法院被告前案紀錄表及臺灣彰化地方法
    院檢察署刑案資料查註紀錄表各1 份在卷足憑；是被告本件
    施用第一級毒品海洛因之犯行，雖已逾前次觀察勒戒執行完
    畢後5 年之期間，然被告既曾於觀察勒戒執行完畢5 年內再
    犯，並經依法追訴處罰同時並施以強制戒治，初已不合於條
    文所定「5 年後再犯」之要件，即與毒品危害防制條例第20
    條第3 項所定適用初犯之規定不符，揆諸首揭決議意旨，本
    件被告已於「5 年內再犯」，顯見其再犯率甚高，無論其「
    5 年內再犯」之時點係於上開修法前或後，亦無論其後各次
    施用毒品之犯行，是否已逾前次觀察勒戒或強制戒治執行完
    畢後5 年，均毋須再重新施予觀察、勒戒或強制戒治之處遇
    程序，而應依毒品危害防制條第23條第2 項規定，逕予訴追
    處罰。綜上所述，本件犯罪事證明確，被告前開犯行洵堪認
    定，應予依法論科。
四、核被告所為，係犯毒品危害防制條例第10條第1 項施用第一
    級毒品罪。其持有第一級毒品海洛因之低度行為，應為施用
    之高度行為所吸收，不另論罪。又被告前因(一)違反肅清煙毒
    條例案件，經臺灣高等法院臺中分院於87年4 月21日，以87
    年度上訴字第784 號判處有期徒刑2 年，緩刑5 年確定；嗣
    於緩刑期內，(二)因施用第一級毒品案件，經本院於89年8 月
    17日，以89年度訴字第715 號判處有期徒刑7 月確定，上開
    (一)案件即再經本院於89年12月30日，以89年度聲字第2254號
    裁定撤銷緩刑之宣告確定；(三)因偽造文書案件，經本院於91
    年5 月8 日，以91年度易字第356 號判處有期徒刑3 月確定
    ；(四)因施用第一、二級毒品案件，經本院於91年4 月17日，
    以91年度訴字第256 號各判處有期徒刑8 月、7 月，應執行
    有期徒刑1 年2 月確定，嗣上開(三)、(四)案件，再經本院於91
    年7 月23日，以91年度聲字第1283號裁定定其應執行之刑為
    有期徒刑1 年4 月確定，與前揭(一)、(二)之罪接續執行，於93
    年3 月5 日縮短刑期假釋，嗣假釋經撤銷，應執行殘刑有期
    徒刑1 年9 月又3 日；(五)因施用第一級毒品案件，分別經臺
    灣高等法院臺中分院於94年3 月1 日，以94年度上訴字第
    141 號判處有期徒刑1 年2 月，本院於94年6 月16日，以94
    年度訴字第887 號判處有期徒刑1 年4 月，均確定；復經本
    院於96年8 月6 日，以96年度聲減字第1560號各減為有期徒
    刑7 月、8 月確定，與上開殘刑接續執行，於97年3 月6 日
    縮刑期滿執行完畢等情，亦有上開前案紀錄表在卷可按，其
    於有期徒刑執行完畢後5 年內，故意再犯本件有期徒刑以上
    之罪，為累犯，應依刑法第47條第1 項之規定，加重其刑。
    再按，刑法第62條所謂「發覺」，固非以有偵查犯罪職權之
    機關或人員確知其人犯罪無誤為必要，而於對其發生嫌疑時
    ，即得謂為已發覺；但此項對犯人之嫌疑，仍須有確切之根
    據得為合理之可疑者，始足當之，若單純主觀上之懷疑，要
    不得謂已發生嫌疑（最高法院72年度臺上字第641 號判例意
    旨參照）。本件被告施用第一級毒品之犯行，係因員警查緝
    王振強販毒案而執行搜索，依卷附所示之通訊監察譯文並無
    證據足認被告有施用第一級毒品之犯行，搜索結果並未發現
    不法物品，斯時被告復無顯露出有施用第一級毒品之跡象，
    被告於派出所訊問時，在有偵查犯罪職權之機關或個人發覺
    其犯罪前，自動向承辦警員自首其施用第一級毒品之犯行，
    此有彰化縣警察局鹿港分局員警職務報告書及被告於99年1
    月22日之調查筆錄各1 份（見本院卷第20頁、彰化縣警察局
    鹿港分局刑案偵查卷宗鹿警分偵字第0990004111號卷第1 至
    3 頁）附卷可憑，足認被告確係在警員未發現有確切之根據
    得為合理之懷疑前（即本案並未查扣得任何毒品或供施用毒
    品之工具等），即主動供述其施用第一級毒品，自屬符合自
    首之要件無誤，爰依刑法第62條前段之規定，予以減輕其刑
    ，並依刑法第71條第1 項之規定，先加後減之。爰審酌被告
    前有多次施用毒品前科，竟仍無視於毒品對於自身健康之戕
    害及國家對於杜絕毒品犯罪之禁令，一犯再犯，顯見上開刑
    罰實難收警惕之效，自不宜輕縱，應予嚴懲，惟斟酌被告施
    用毒品僅戕害己身，犯後均坦承犯行，態度良好等一切情狀
    ，量處如主文所示之刑。
據上論斷，應依刑事訴訟法第273 條之1 第1 項、第299 條第1
項前段，毒品危害防制條例第10條第1 項，刑法第11條前段、第
47條第1 項、第62條前段，判決如主文。
中    華    民    國    99    年    5     月    11    日
                  刑事第八庭  法  官  戰諭威
以上正本證明與原本無異。
如不服本判決應於收受判決後10日內向本院提出上訴書狀，並應
敘述具體理由；其未敘述上訴理由者，應於上訴期間屆滿後20日
內向本院補提理由書狀( 均須按他造當事人之人數附繕本) 「切
勿逕送上級法院」。
中    華    民    國    99    年    5     月    11    日
                              書記官  黃當易
附錄本案論罪科刑法條：
毒品危害防制條例第10條
施用第一級毒品者，處6 月以上5 年以下有期徒刑。
施用第二級毒品者，處3 年以下有期徒刑。

司法院資訊處製作；財團法人民間司法改革基金會備份。
